【裁判字號】    89,訴,1075
【裁判日期】    891025
【裁判案由】    過失致死等
【裁判全文】
臺灣板橋地方法院刑事判決                        八十九年度訴字第一七五號
    公  訴  人  臺灣板橋地方法院檢察署檢察官
    被      告  甲○工程有限公司
    兼  代表人  乙○○
右列被告因業務過失致死等案件，經檢察官提起公訴 (八十九年度偵字第六五八七號
、第八四○七號)，本院判決如左：
    主  文
乙○○從事業務之人，因業務上之過失致人於死，累犯，處有期徒刑陸月。
甲○工程有限公司違反雇主對防止有墬落之虞之作業場所引起之危害應有符合標準之
必要安全衛生設備之規定，致發生死亡災害，科罰金拾萬元。
    事  實
一、乙○○曾於民國八十七年十一月十一日因傷害及妨害自由案件，經台灣桃園地方
    法院以八十七年度易字第二六○七號判處有期徒刑三月、拘役三十日，如易科罰
    金以銀元三佰元折算一日，八十八年一月十八日判決確定，並於八十八年八月三
    日易科罰金執行完畢。乙○○係設於臺北縣蘆洲市○○路三時三巷六號一樓「甲
    ○工程有限公司」（以下簡稱甲○公司）之負責人，為雇主，係從事業務之人。
    甲○公司受「奇宏基礎工程有限公司」之委託，負責位於台北縣板橋市○○路五
    十八號「磐佑介壽辦公大樓」之新建工程工地安全支撐拆、裝工程，乙○○明知
    雇主對於防止有墬落之虞之作業場所引起之危害，應有符合標準之必要安全衛生
    設備，且對於勞工在地面二公尺以上之高度等場所從事作業，應於該處設置護欄
    或護蓋等防止墜落之虞之符合標準之必要安全衛生防護設備，並使勞工確時使用
    安全帶及其他必要之防護具，而依當時之客觀情形，並無不能注意之情事，詎竟
    疏未注意，於八十八年八月十五日上午，調派其所僱用之勞工劉育士至該工地內
    ，從事綁鋼索拆除地下室第三層支撐工作時，未在該工地內設置必要之護欄等防
    護設備，亦未使劉育士使用安全帶或其他必要之防護具，嗣於當日上午十時十分
    許，經於該工地右側工作之勞工楊孟彬因移動位置欲拿工具時，即發覺劉育士於
    工作時墬落在左側汽車升降機機坑內模板上，致顱內出血及頭胸部外傷，經送往
    亞東醫院急救無效，延至同日晚上十二時四十八分許，終不治死亡。
二、案經臺灣板橋地方法院檢察署檢察官相驗後，自動檢舉偵查起訴。
    理  由
一、訊之被告乙○○固對於其係甲○公司負責人及勞工劉育士在前揭工地工作時不慎
    墜落傷重致死之事實，並不否認，惟矢口否認有業務過失致死犯行，辯稱：劉育
    士是我的工人沒錯，但安全設施應該是工地負責，而且勞工安全局有去檢查符合
    規定。當時劉育士是怎麼掉下去，也沒有人看到，而且當天我也沒有在現場。我
    已經和家屬達成和解云云。經查：
（一）按雇主對於在高度二公尺以上之高處作業，勞工有墜落之虞者，應使勞工確實
      使用安全帽、安全帶等必要防護具；僱用勞工於二公尺以上之高度之開口部分
      、工作台等場所從事作業，應於該處設置護欄或護蓋等安全防護設備；雇用對
      於防止有墜落之虞之作業場所引起之危害應有符合標準之必要安全衛生設備，
      勞工安全衛生設施規則第二百八十一條、營造安全衛生設施標準第十條、勞工
      安全衛生法第五條第一項第五款分別定有明文。
（二）查被告乙○○係甲○公司負責人，而甲○公司承包奇宏基礎工程有限公司位於
      台北縣板橋市○○路五十八號「磐佑介壽辦公大樓」之新建工程工地之支撐拆
      、裝工程，乙○○則僱用勞工劉育士等人前往上址工地，從事拆除地下室安全
      支撐之工作乙節，業據證人楊孟彬於警訊時及本院審理時證述上情明確。此外
      ，本件職業災害發生時，因無人目擊，故究竟自何處墬落不能確定，惟經行政
      院勞工委員會北區勞動檢查所現場履勘結果，推測災害原因可能為被害人獨自
      走至墬落處附近，檢查縱向鋼樑支撐螺絲拆除是否完全時不慎滑倒後仰頭胸部
      碰撞混凝土地板後再滾落升降機坑內模板上，被害人直接死亡原因係高處墬落
      盧內出血致死，間接原因為不安全動作：在檢視鋼樑螺絲拆除情形時，未保持
      身體重心平衡，而基本原因為雇主未對勞工施以從事工作及預防災變所必要之
      安全衛生教育訓練、未訂定安全衛生工作守則、未設置勞工安全衛生業務主管
      實施自動檢查。依此研判，被告僱用被害人在地面二公尺以上高度從事支撐拆
      、裝作業，有墬落之虞，未設置護欄及未使被害人確實使用安全帶等防護具，
      導致被害人發生失足墬落死亡之職業災害，有違勞工安全衛生法第五條第一項
      第五款之規定，有該勞動檢查所八十八年十一月十六日台八十八勞北簡營字第
      一五一八五號函所附職業災害檢查報告一份在卷可稽，是被告所辯顯係卸責之
      詞，並不足採。
（三）再查，勞工劉育士確係因在該工地施工，因失足不慎跌落升降機坑內模板上，
      造成顱內出血及頭胸部外傷致死等節，業據臺灣板橋地方法院檢察署檢察官督
      同檢驗員相驗屬實，製有相驗屍體證明書、驗斷書、勘驗筆錄與現場及相驗照
      片共八幀附於相驗卷可稽。本案被告甲○公司與負責人乙○○既僱用勞工從事
      支撐拆、裝工作，客觀上即負有提供合於標準之安全設備義務，而依客觀情形
      ，又無不能注意之情形，竟疏未注意設置必要安全設備，致發生被害人墬落死
      亡之災害，被害人之死亡與被告等之過失間，即有相當因果關係。是本件被告
      甲○公司與乙○○違反前開勞工安全衛生法規定，及被告乙○○犯刑法上業務
      過失致死罪事證已臻明確，其犯行堪以認定。
二、被告乙○○係甲○公司之負責人，為從事業務之人，因業務上過失致人於死，核
    其所為應成立刑法第二百七十六條第二項之業務過失致死罪，及違反勞工安全衛
    生法第五條第一項第五款之規定，致生同條第二十八條第二項第一款之死亡災害
    ，而犯同法第三十一條第一項之罪。被告乙○○同時同地以一過失行為觸犯上開
    二罪，屬刑法上想像競合犯之裁判上一罪，應從一重之業務過失致死罪處斷。查
    被告乙○○前有如事實欄所載之犯罪、科刑及徒刑之執行情形，有台灣高等法院
    檢察署刑案資料簡覆表乙件在卷足憑，茲於五年以內再犯有期徒刑以上之本罪，
    為累犯，應依法加重其刑。又被告甲○公司為法人，亦違反上開勞工安全衛生法
    第五條第一項第五款之規定，因而生同法第二十八條第二項第一款之死亡災害，
    係犯同法第三十一條第二項規定，應科以罰金之刑。爰審酌被告乙○○之過失程
    度，與其犯罪所造成之損害，事後已與被害人家屬達成民事和解，有和解書影本
    一份在卷可稽，及其品行、生活狀況、智識程度、犯罪後態度等一切情狀，量處
    有期徒刑六月。被告甲○公司科以如主文第二項所示之罰金。
據上論斷，應依刑事訴訟法第二百九十九條第一項前段，刑法第二百七十六條第二項
、第五十五條、第四十七條，勞工安全衛生法第三十一條第一項、第二項，罰金罰鍰
提高標準條例第一項前段，判決如主文。
本案經檢察官鄧媛到庭執行職務
中      華      民      國    八十九    年     十一     月      二      日
                                      臺灣板橋地方法院刑事第一庭
                                          法  官    胡  堅  勤
右正本證明與原本無異。
如不服本判決，應於判決送達後十日內，向本院提出上訴狀。
                                          書記官    劉  文  美
中      華      民      國    八十九    年     十一     月      二      日
附錄本案論罪科刑法條全文：
刑法第二百七十六條
因過失致人於死者，處二年以下有期徒刑、拘役或二千元以下罰金。
從事業務之人，因業務上之過失犯前項之罪者，處五年以下有期徒刑或拘役，得併科
三千元以下罰金。
勞工安全衛生法第三十一條
違反第五條第一項或第八條第一項之規定，致生第二十八條第二項第一款之職業災害
者，處三年以下有期徒刑、拘役或科或併科新臺幣十五萬元以下罰金。
法人犯前項之罪者，除處罰其負責人外，對該法人亦科以前項之罰金。
勞工安全衛生法第五條：
雇主對左列事項應有符合標準之必要安全衛生設備：
一、防止機械、器具、設備等引起之危害。
二、防止爆炸性、發火性等物質引起之危害。
三、防止電、熱及其他之能引起之危害。
四、防止採石、採掘、裝卸、搬運、堆積及採伐等作業中引起之危害。
五、防止有墜落、崩塌等之虞之作業場所引起之危害。
六、防止高壓氣體引起之危害。
七、防止原料、材料、氣體、蒸氣、粉塵、溶劑、化學物品、含毒性物質、缺氧空氣
    、生物病原體等引起之危害。
八、防止輻射線、高溫、低溫、超音波、噪音、振動、異常氣壓等引起之危害。
九、防止監視儀表、精密作業等引起之危害。
十、防止廢氣、廢液、殘渣等廢棄物引起之危害。
十一、防止水患、火災等引起之危害。
雇主對於勞工就業場所之通道、地板、階梯或通風、採光、照明、保溫、防濕、休息
、避難、急救、醫療及其他為保護勞工健康及安全設備應妥為規劃，並採取必要之措
施。
前二項必要之設備及措施等標準，由中央主管機關定之。


司法院資訊處製作；財團法人民間司法改革基金會備份。
